臺灣基隆地方法院刑事判決　　　　　　　 96年度訴字第164號
公　訴　人　臺灣基隆地方法院檢察署檢察官
被　　　告　甲○○
上列被告因違反毒品危害防制條例案件，經檢察官提起公訴（96
年度毒偵字第253 號）暨移送併案審理（96年度毒偵字第619 號
），被告為有罪之陳述，本院合議庭裁定由受命法官獨任以簡式
審判程序進行審理，並判決如下：
    主  文
甲○○施用第一級毒品，累犯，處有期徒刑柒月；又施用第二級
毒品，累犯，處有期徒刑月，扣案之第二級毒品安非他命（毛
重零點公克）併同難以析離之分裝袋壹只，沒收銷燬之。應執
行有期徒刑玖月，扣案之第二級毒品安非他命（毛重零點公克
）併同難以析離之分裝袋壹只，沒收銷燬之。
    事  實
一、甲○○前於民國92年間，因偽造文書案件，經本院判處有期
    徒刑6 月確定，於92年8 月21日易科罰金執行完畢。另於94
    年間因施用毒品案件，經觀察、勒戒後，認無繼續施用毒品
    之傾向，經臺灣基隆地方法院檢察署檢察官於94年12月19日
    ，以94年度毒偵字第3130號為不起訴處分確定，並於同年月
    21日執行完畢釋放。
二、甲○○不思戒除毒癮，猶基於反覆持續施用第一級毒品海洛
    因之犯意，自95年12月23日晚間8 時許起，至96年4 月8 日
    上午止，在基隆市○○街89巷48之1 號住處，以注射針筒施
    打手臂血管之方式，多次施用第一級毒品海洛因，平均每日
    施用一次。又於96年1 月2 日上午8 時許，同在上址住處，
    以將第二級毒品安非他命置入玻璃球內燃燒加熱產生煙霧而
    吸食之方式，施用第二級毒品安非他命一次。為警分別於：
    (一)96年1 月3 日晚間11時30分許，在基隆市○○路100 巷口
      執行臨檢勤務時攔檢甲○○所騎乘之機車，因甲○○主動
      交付其所持有之安非他命1 小包（含袋重0.3 公克）而查
      獲（不構成自首，理由詳如後述）；(二)96年2 月15日下午
      3 時許，在基隆市○○路350 之1 號前查獲。經警二度採
      集其尿液送驗，結果均呈海洛因之嗎啡陽性反應，其中96
      年1 月3 日該次查獲所採集之檢體另呈甲基安非他命陽性
      反應，而悉上情。
三、案經基隆市警察局第四分局、第二分局分別報告臺灣基隆地
    方法院檢察署檢察官偵查起訴暨移送併案審理。
    理  由
壹、程序事項
    查本件被告甲○○所犯者非為死刑、無期徒刑、最輕本刑為
    3 年以上有期徒刑之罪或高等法院管轄第一審案件，其於準
    備程序進行中，先就被訴事實為有罪之陳述，經告知其簡式
    審判程序之旨，並聽取公訴人、被告之意見後，本院業已依
    刑事訴訟法第273 條之1 第1 項之規定，裁定由受命法官獨
    任以簡式審判程序進行本案之審理。
貳、實體事項
一、前揭事實業據被告於本院審理時坦承不諱，並有扣案之第二
    級毒品安非他命1 包（毛重0.3 公克）可憑。而被告為警查
    獲後所採集之尿液檢體，經送請檢驗，結果均呈海洛因之嗎
    啡陽性反應（由於海洛因在人體內會代謝成嗎啡，因此涉嫌
    海洛因之吸食者，係檢驗其尿液中之嗎啡反應），其中96年
    1 月3 日該次查獲所採集之檢體另呈甲基安非他命陽性反應
    ，有臺灣尖端先進生技醫藥股份有限公司96年1 月17日、96
    年3 月5 日濫用藥物檢驗報告附卷可稽，足見被告自白施用
    第一級毒品海洛因、第二級毒品安非他命之情節，與事實相
    符，應可採信。又被告前於94年間因施用毒品案件，經觀察
    、勒戒後，認無繼續施用毒品之傾向，經臺灣基隆地方法院
    檢察署檢察官於94年12月19日，以94年度毒偵字第3130號為
    不起訴處分確定，並於同年月21日執行完畢釋放等情，亦有
    臺灣高等法院被告前案紀錄表、前揭不起訴處分書附卷足佐
    。綜上所陳，本案事證明確，被告於觀察、勒戒執行完畢後
    ，5 年以內再犯施用毒品之犯行，堪可認定，應依法論科。
二、論罪科刑：
    (一)查海洛因、安非他命分別係毒品危害防制條例所列管之
        第一級、第二級毒品，此為該條例第2 條第2 項第1 款
        、第2 款所明定；又犯毒品危害防制條例第10條施用毒
        品之罪者，檢察官應聲請法院裁定，令被告入勒戒處所
        觀察、勒戒，經觀察、勒戒後，無繼續施用毒品之傾向
        者，應即釋放，並由檢察官為不起訴處分，有繼續施用
        毒品之傾向者，則由檢察官先聲請法院裁定令入戒治處
        所施以強制戒治，俟強制戒治期滿，再行釋放，並由檢
        察官為不起訴處分；而依前開規定觀察勒戒或強制戒治
        執行完畢釋放後，5 年內再犯施用毒品之罪者，檢察官
        應依法追訴，毒品危害防制條例第20條第1 項、第2 項
        、第23條第2 項分別定有明文。
    (二)又立法者針對特定刑罰規範之構成要件，已預設其本身
        係持續實行之複次行為，具備反覆、延續之行為特徵，
        故將之總括或擬制成一個構成要件之「集合犯」行為，
        因刑法評價上為構成要件之行為單數，應僅成立一罪。
        查毒品因具有成癮性、濫用性，故立法實務首重以刑事
        處遇方式戒斷行為人毒癮，若無法收其實效，始依法追
        訴處罰，故施用毒品本身具備反覆、延續之行為特徵，
        持續多次施用毒品始為此類犯罪之典型或常態，於刑法
        評價上，施用毒品應僅成立集合犯一罪。且自「刑事法
        若干犯罪行為態樣，本質上原具有反覆、延續實行之特
        徵，立法時既予特別歸類，定為犯罪構成要件之行為要
        素，則行為人基於概括之犯意，在密切接近之一定時、
        地持續實行之複次行為，倘依社會通念，於客觀上認為
        符合一個反覆、延續性之行為觀念者，於刑法評價上，
        即應僅成立一罪。學理上所稱『集合犯』之職業性、營
        業性或收集性等具有重複特質之犯罪均屬之，例如經營
        、從事業務、收集、販賣、製造、散布等行為概念者是
        （最高法院95年度臺上字第1079號判決意旨參照）」，
        亦可查悉我國終審機關採取相同立場。有關行為人多次
        施用毒品之犯罪，實務前均依修正前刑法第56條連續犯
        之規定論以一罪，並加重其刑，惟因上開連續犯規定業
        經修正刪除，並自95年7 月1 日施行，其中修正理由說
        明四並以：「至連續犯之規定廢除後，對於部分習慣犯
        ，例如竊盜、吸毒等犯罪，是否會因適用數罪併罰而使
        刑罰過重產生不合理之現象一節，在實務運用上應可參
        考德、日等國之經驗，委由學界及實務以補充解釋之方
        式，發展接續犯之概念，對於合乎接續犯或包括的一罪
        之情形，認為構成單一之犯罪，以限縮數罪併罰之範圍
        ，用以解決上述問題」等語，本院基於前述施用毒品構
        成要件之反覆實行特徵，並考量連續犯規定業經刪除之
        法律實然面暨修正刪除之立法理由，認為行為人如基於
        反覆實行之犯意，在密切接近之一定時、地，持續實行
        單次或複次之施用毒品行為，應僅成立集合犯一罪。至
        個案中如有積極事證（例如先後施用毒品之時間差距甚
        遠、其間曾在監在押等）顯示行為人上開反覆實行之犯
        意有所中斷，其後之施用毒品行為因屬另行起意之行為
        ，自應另論一罪，而與先前之施用毒品罪名併罰之，自
        不待言。
    (三)核被告於觀察、勒戒執行完畢後，5 年以內再犯施用第
        一級毒品海洛因、第二級毒品安非他命之行為，係犯毒
        品危害防制條例第10條第1 項之施用第一級毒品罪、同
        條第2 項之施用第二級毒品罪。被告持有第一級毒品海
        洛因、第二級毒品安非他命之低度行為，應為施用毒品
        之高度行為所吸收，均不另論罪。又被告先後多次同時
        施用第一級毒品海洛因之犯行，時間密切接近，顯係基
        於反覆持續實行之犯意，為集合犯，應依上開(二)之說明
        ，論以一罪。公訴意旨雖僅就被告於95年12月23日晚間
        8 時許、96年1 月4 日採尿前4 日內某時施用海洛因之
        犯行提起公訴，然未據起訴部分與已起訴部分既有如前
        述集合犯之實質上一罪關係，應為起訴效力所及，本院
        依法併予審理。又被告所犯上開二罪，犯意各別，行為
        互殊，應予分論併罰。
    (四)查被告前曾受如事實欄所載有期徒刑之執行，此有臺灣
        高等法院被告前案紀錄表附卷可考，其於有期徒刑之執
        行完畢後，5 年以內故意再犯本件有期徒刑以上之罪，
        為累犯，應加重其刑。
    (五)又刑法第62條自首減刑之規定，係為使犯罪事實易於發
        覺及獎勵犯人知所悔悟而設，對實質上一罪一部自首，
        效力固及於全部，惟所稱「全部」應指自首「前」該實
        質一罪之全部，若自首後又承前包括犯意而持續實施犯
        罪，應不能認為自首，否則無異鼓勵行為人於自首後繼
        續犯罪，而與上開立法目的相牴觸。查被告於96年1 月
        3 日該次查獲，係因其主動向警方交付持有之第二級毒
        品安非他命1 包，並向警方供稱其有施用第一級毒品海
        洛因、第二級毒品安非他命之犯行等情，業經被告供承
        在卷，並有偵查卷附刑事案件報告書可稽，此部分固與
        自首規定相符，惟其自首後仍繼續施用毒品，迨96年2
        月15日為警查獲，依上開說明，核無自首減刑規定之適
        用。
    (六)本院審酌被告犯罪之動機、吸食頻率、曾有施用毒品之
        前科仍不知戒除，惟犯罪後坦承犯行，且所犯之施用毒
        品犯行乃戕害自己身心健康，並未危及他人等一切情狀
        ，分別量處如主文所示之刑，並定其應執行之刑。
    (七)末查，扣案白色結晶物（毛重0.3 公克），屬毒品危害
        防制條例所明定列管之第二級毒品安非他命，有基隆市
        警察局第四分局查獲涉嫌毒品危害防制條例毒品初步鑑
        驗報告書存卷可憑，應併同難以析離之分裝袋1 只，依
        毒品危害防制條例第18條第1 項前段之規定，宣告沒收
        銷燬之。
據上論斷，應依刑事訴訟法第273 條之1 第1 項、第299 條第1
項前段，毒品危害防制條例第10條第1 項、第2 項、第18條第1
項前段，刑法第11條前段、第47條第1 項、第51條第5 款，判決
如主文。
本案經檢察官乙○○到庭執行職務。
中　　華　　民　　國　　96　　年　　4 　　月　　30　　日
                  刑事第五庭法  官  楊皓清
以上正本證明與原本無異。
如不服本判決應於收受本判決後10日內向本院提出上訴書狀，其
未敘述上訴理由者，並得於提起上訴後10日內向本院補提理由書
狀（均須按他造當事人之人數附繕本。）「切勿逕送上級法院」
中　　華　　民　　國　　96　　年　　4 　　月　　30　　日
                            書記官  盧鏡合
附錄論罪法條：
毒品危害防制條例第10條第1 項、第2 項
施用第一級毒品者，處6 月以上5 年以下有期徒刑。
施用第二級毒品者，處 3 年以下有期徒刑。
